【裁判字號】    97,易,1665
【裁判日期】    980604
【裁判案由】    竊盜
【裁判全文】
臺灣士林地方法院刑事判決              97年度易字第1665號
公  訴  人  臺灣士林地方法院檢察署檢察官
被      告  丁○○
                    (現另案在臺灣臺北監獄臺北分監執行中)
上列被告因竊盜案件，經檢察官提起公訴（97年度偵字第10203
號），本院判決如下：
    主  文
丁○○竊盜，累犯，處有期徒刑拾月。
    事  實
一、丁○○前於民國91年間，因竊盜案件，經臺灣臺北地方法院
    以91年度易字第987 號判決處有期徒刑2 年確定，於96年11
    月23日縮短刑期假釋出監，於97年4 月30日縮短刑期假釋期
    滿未經撤銷假釋視為執行完畢。詎仍不知悔改，於97年8 月
    3 日下午，騎乘車牌號碼SEG-066 號機車，搭載不知情之友
    人甲○○行經臺北縣淡水鎮○○路○ 段230 號旁廢棄建物空
    地，因腹痛至廢棄建物後方腹瀉後，於同日下午5 時40分許
    離去前，見空地上置有破損引擎一具，明知該引擎為他人所
    有而暫置該處之財物，竟仍意圖為自己不法所有，以徒手將
    乙○○所有之該具引擎搬運至渠騎乘之機車腳踏板旁得手後
    ，欲將該引擎搬上機車腳踏板運離之際，為乙○○友人丙○○當場發覺上前阻止，並經臺北縣警察局淡水分局興仁派出
    所員警獲報到場處理而查知上情。
二、案經乙○○訴由臺北縣警察局淡水分局報請臺灣士林地方法
    院檢察署檢察官偵查起訴。
    理  由
一、按被告以外之人於審判外之言詞或書面陳述，除法律有規定
    者外，不得作為證據；又被告以外之人於審判外之陳述，雖
    不符合同法第159 條之1 至第159 條之4 之規定，但經當事
    人於審判程序同意作為證據，法院審酌該言詞陳述或書面陳
    述作成時之情況，認為適當者，亦得為證據。當事人、代理
    人或辯護人於法院調查證據時，知有第159 條第1 項不得為
    證據之情形，而未於言詞辯論終結前聲明異議者，視為有前
    項之同意，刑事訴訟法第159 條第1 項及第159 條之5 分別
    定有明文。查本判決下列所引用之各該被告以外之人於審判
    外之陳述（包含書面陳述，例如贓物認領保管單），雖屬傳
    聞證據，惟除證人乙○○、丙○○之警詢陳述外，均經當事
    人於本院準備程序及審判期日中表示無意見而不予爭執，且
    迄至言詞辯論終結前亦未再聲明異議，本院審酌除乙○○、
    丙○○之警詢陳述部分外，此等證據資料製作時之情況，尚
    無違法不當及證明力明顯過低之瑕疵，亦認為以之作為證據
    應屬適當，故揆諸前開規定，爰逕依刑事訴訟法第159 條之
    5 規定，認前揭證據資料均例外有證據能力。
二、至於被告雖爭執證人乙○○、丙○○於警詢中所為陳述為被
    告以外之人於審判外之陳述，無證據能力等語，惟按被告以
    外之人於檢察事務官、司法警察官或司法警察調查中所為之
    陳述，與審判中不符時，其先前之陳述具有較可信之特別情
    況，且為證明犯罪事實存否所必要者，得為證據，刑事訴訟
    法第159 條之2 定有明文。且上開所謂「特別可信性」之情
    況，係指由陳述者之外部客觀情況觀察其是否出於真意陳述
    、有無違法取其證述等情事，並非對其陳述內容之證明力如
    何加以論斷，二者之層次有別，不容混淆。查證人乙○○、
    丙○○於警詢中所為之陳述，經核與審判中所為陳述相符，
    則該等證詞與審判中之證述在證據能力有無之判斷應屬相同
    ，自無庸審究在外部客觀情況下是否有較可信之特別情況，
    應有證據能力合先敘明。
三、訊據被告丁○○雖矢口否認有何竊盜犯行，辯稱：渠97年8
    月3 日下午係要去十八王公廟拜拜，因途中肚痛停靠路旁至
    無屋頂之空屋後方腹瀉，離去前見機車旁有不明黑色物體擋
    住去路，怕碰撞到該物體，才請同行之甲○○一起想將之搬
    開，但還是搬不動，就移開機車再騎到馬路上，才被丙○○
    擋下，渠並無竊盜引擎，更未搬動該引擎，渠機車本來就停
    放在引擎旁云云。然查：被告於97年8 月3 日下午5 時40分
    許，將停放在臺北縣淡水鎮○○路230 號旁空地上之機車腳
    踏板鋪上報紙，再到旁邊距離約180 公分之處，以滾動之方
    式將引擎搬至機車旁後，便彎腰蹲下兩手作勢要將引擎搬動
    到機車，迅為對面道路旁目擊上開過程之丙○○上前阻止，
    並報警前來處理等情，業據證人丙○○於警詢及本院審理時
    證述綦詳，且證人乙○○於警詢、偵查及本院審理時，亦迭
    證稱：被告搬動之引擎為伊所有，原與其他伊所有之鐵件放
    置淡金路旁廢棄建物之空地上，作為置物場，伊獲報至現場
    察看時，引擎已經被搬動到被告停放之機車旁等語明確，證
    人乙○○於本院審理時，更證稱：伊至現場察看時，引擎已
    經搬離原處所約6 、7 臺尺（按約180-210 公分）等語甚明
    ，另證人丙○○於本院審理時，復證稱：被告機車停在空地
    上至警察到場處理前均未曾移動，被告搬動引擎當時，機車
    停放處旁還有大塊空地，不會擋到被告機車出入等情明確，
    並有現場照片10張、贓物認領保管收據1 紙在卷可稽（見偵
    查卷第22、27-31 頁）。又觀現場照片上由證人乙○○、丙○○共同於本院當庭指明引擎原放置所在（見偵查卷第30頁
    下方照片），距離被告停放之機車確實有相當之距離，與乙○○、丙○○所述之距離相當，中間尚隔有廢鐵櫃、輪胎、
    廢金屬等成堆之物件，和證人乙○○所稱該處為伊置放鐵件
    之置物場乙節亦相吻合，且上開成堆放置之鐵件與引擎均質
    量沈重，被告勢需繞過乙○○堆放之其他鐵件物品，方能將
    引擎費力滾動至機車旁，渠搬動引擎之距離更遠逾180 公分
    以上，另由該置物場上物品堆放秩序可知，該等物品乃經人
    刻意堆放，尚非無主之物，再卷內現場照片也確顯示該引擎
    已遭被告搬動到渠機車車身旁，機車腳踏板上更鋪有能助減
    低物品在行駛期間晃動震盪之報紙三份以上，凡此，均足佐
    證被告確係出於不法所有之意圖，為竊取他人置放於前述廢
    棄建物空地上之破損引擎，而著手搬動該引擎，並將引擎搬
    動相當距離至渠機車旁，欲載運離去，顯已使該引擎脫離原
    所有人乙○○之實力支配，改隸於被告實力支配下而竊盜得
    逞。至於卷附現場照片固攝得空地上留有排遺，與被告辯稱
    渠當初到空地後方腹瀉之情相符，但被告確有前述竊盜引擎
    之犯行，已經本院參酌前揭證據認定無誤，被告縱有在廢棄
    建物後方空地上腹瀉之舉，諒亦係證人丙○○目睹渠著手竊
    盜前所為，不妨礙渠竊盜犯行之成立。至另被告聲請傳訊證
    人甲○○，及被告自稱曾於97年8 月3 日下午經過臺北縣淡
    水鎮○○路○ 段230 號旁之不明女子云云，查：證人甲○○
    經本院合法傳喚後，無正當理由未於審理期日到庭應訊，且
    甲○○前於被告未到場時，曾到庭自陳其畏懼倘據實陳述，
    害被告有罪，被告將對其家人不利，如證述迴護被告，又會
    對其自己不利等語明確（見本院卷第61-62 頁），則證人甲○○縱經傳、拘到庭，亦難期待其據實陳述，又被告所稱不
    明女子云云，至今未能陳報該女子可資辨識之特徵以供本院
    傳訊調查，況被告竊盜犯行已經本院查明如前，被告聲請調
    查證人甲○○、不明女子部分，自無再予調查之必要，附此
    敘明。綜上，被告竊盜事證明確，犯行堪以認定，應依法論
    科。
四、核被告所為，係犯刑法第320 條第1 項之竊盜罪。被告前曾
    受如事實欄所載有期徒刑之執行，有臺灣高等法院被告前案
    紀錄表附卷可考，其於有期徒刑執行完畢後5 年以內，故意
    再犯本件最重本刑為有期徒刑以上之刑之罪，為累犯，應加
    重其刑。爰審酌被告前於91年間所犯竊盜案件，於96年11月
    23日假釋出監，便於97年3 月20日再犯竊盜罪，而經臺灣板
    橋地方法院以97年度簡字第5058號判決拘役30日確定，素行
    不良，渠於91年間所犯竊盜案件在97年4 月30日假釋期滿未
    經撤銷假釋視為執行完畢後，竟仍不知悔改，不思以正當途
    徑獲取財物，再犯本案竊盜罪，渠徒手搬運財物並圖利用機
    車載運之犯罪手段，所竊財物之價值、對被害人乙○○造成
    財物暫時脫離占有之損害，及犯罪後不知悔改，猶飾詞狡辯
    之態度等一切情狀，量處如主文所示之刑，以示懲儆。至公
    訴人求處有期徒刑1 年2 月部分，則尚嫌過重，併此敘明。
    另公訴人以被告曾有多次竊盜犯行，顯有犯罪之習慣，建請
    本院依竊盜犯贓物犯保安處分條例規定，諭知被告於刑之執
    行前令入勞動場所強制工作云云，惟按應執行之刑未達一年
    以上者，不適用竊盜犯贓物犯保安處分條例，該條例第2 條
    第4 項定有明文。查本案應執行刑未滿1 年，自不得適用上
    開條例宣告強制工作之保安處分，末以敘明。
據上論斷，應依刑事訴訟法第299 條第1 項前段、刑法第320 條
第1 項、第47條第1項，刑法施行法第1條之1，判決如主文。
本案經檢察官簡志龍到庭執行職務
中    華    民    國    98    年    6     月    4     日
                  刑事第三庭法  官  梁哲瑋
附錄本案論罪科刑法條
刑法第320條第1項
以上正本證明與原本無異。
如不服本判決應於收受判決後10日內向本院提出上訴書狀，並應
應敘述具體理由。其未敘述上訴理由者，應於上訴期間屆滿後20
日內向本院補提理由書(均須按他造當事人之人數附繕本)「切勿
逕送上級法院」。
                            書記官  陳玉瓊
中    華    民    國    98    年    5     月    21    日


司法院資訊處製作；財團法人民間司法改革基金會備份。
